臺灣嘉義地方法院刑事判決　　　　　 100年度交簡上字第25號
上　訴　人　臺灣嘉義地方法院檢察署檢察官
上　訴　人
即　被　告　張正沂
上列上訴人等因過失傷害案件，不服本院嘉義簡易庭民國一百年
三月十日一百年度嘉交簡字第二○○號第一審判決（聲請簡易判
決處刑案號：臺灣嘉義地方法院檢察署一百年度偵字第一二六五
號），提起上訴，本院管轄之第二審合議庭判決如下：
    主  文
上訴駁回。
    事  實
一、張正沂於民國九十九年六月二十五日下午一時二十五分許，
    駕駛牌照號碼三四九六－ＮＫ號自用小客車，沿雙向均設有
    快車道之嘉義市○○路（聲請簡易判決處刑書及原審判決均
    誤載為友愛路）由北往南行駛，行經上開道路與嘉義市○○
    街之無號誌交岔路口時，本應注意行經無號誌交岔路口，應
    減速慢行，作隨時停車之準備，而依當時日間自然光線，柏
    油路面無缺陷，道路無障礙物，雖然雨天路面濕潤，尚無不
    能注意之情事，竟疏未注意減速及交岔路口車輛動態，即貿
    然駛入。適有陳姿妤騎乘牌照號碼五九八－ＨＢＢ號普通重
    型機車搭載王愉嫻，沿未劃分車道之嘉義市○○街由東往西
    方向駛至同一交岔路口，本應注意行經無號誌交岔路口，少
    線車道應暫停讓多線車道先行，而依當時相同狀況，亦無不
    能注意之情事，竟疏未暫停禮讓及注意交岔路口車輛動態，
    即貿然駛入。張正沂所駕自用小客車之左側車門因而與陳姿
    妤所騎乘機車車首在交岔路口內發生碰撞，致陳姿妤、王愉
    嫻人車倒地，陳姿妤受有尾胝骨骨折之傷害，王愉嫻受有胸
    部鈍挫傷併右側三－五肋骨骨折、少量創傷性氣胸之傷害。
    張正沂於本件車禍發生後，於有偵查犯罪職權之機關或公務
    員查知犯人前，即向趕赴現場處理之嘉義市警察局交通警察
    隊警員陳明坦承肇事，自首接受裁判。
二、案經陳姿妤、王愉嫻訴由臺灣嘉義地方法院檢察署檢察官偵
    查後，聲請以簡易判決處刑。
    理  由
一、本件上訴人即檢察官、上訴人即被告張正沂未於言詞辯論終
    結前對於司法警察調查筆錄、測試觀察紀錄表、交通事故現
    場圖、道路交通事故調查報告表、自首情形紀錄表、診斷證
    明書、醫院函文、前案紀錄等傳聞證據之證據能力有所異議
    。本院審酌，被告雖於本院審理時否認犯行，惟僅爭執過失
    有無，對於車禍時地、行車方向、碰撞位置、受傷程度等均
    無異見，除筆錄外之傳聞證據，係公務員職務上或從事業務
    之人業務上所製作之紀錄或證明文書，復無顯不可信之情況
    ，本院審酌予以採納之，無礙兩造程序上之彈劾詰問權利，
    認前開傳聞證據合於刑事訴訟法第一百五十九條之五規定，
    因而具備證據能力，合先敘明之。
二、訊據被告對於事實欄所記載時間地點與告訴人陳姿妤、王愉
    嫻發生車禍等情，固坦承無諱，惟矢口否認有何過失，辯稱
    ，當時行駛於仁愛路上，車速僅時速三十公里以下，係告訴
    人陳姿妤騎乘之機車高速衝入交岔路口，導致本件車禍發生
    ，其無法閃避等語。經查：
  (一)、被告於九十九年六月二十五日下午一時二十五分許，駕駛
      牌照號碼三四九六－ＮＫ號自用小客車，沿雙向均設有快
      車道之嘉義市○○路由北往南行駛，行經仁愛路與康樂街
      無號誌交岔路口之際，與斯時告訴人陳姿妤所騎乘、後載
      告訴人王愉嫻、沿未劃分車道之康樂街由東往西方向行駛
      之牌照號碼五九八－ＨＢＢ號機車，在交岔路口內發生本
      件碰撞車禍，迭據被告於警詢、偵查及審理時供承不諱（
      他字偵查卷第十九頁談話紀錄表，偵字偵查卷第十六頁訊
      問筆錄，本院卷第六十五頁至第六十七頁審判筆錄），復
      為告訴人等指述纂詳（他字偵查卷第十八頁、第二十頁談
      話紀錄表），並有道路交通事故現場圖、道路交通事故調
      查報告表、交通事故現場照片在卷可參（他字偵查卷第十
      五頁至第十七頁、第二十二頁至第三十二頁）。又告訴人
      二人分別受有事實欄所記載之傷害，有卷附之財團法人嘉
      義基督教醫院九十九年六月二十八日、七月七日診斷證明
      書二份得考（他字偵查卷第七頁至第八頁）。告訴人陳姿
      妤所受之傷害，有致「日後可能遺留生產產道後遺症」之
      情形，亦為上開六月二十八日診斷證明書所載，惟「此後
      遺症係指日後自然生產時，可能因為先前尾胝骨骨折而局
      部疼痛，非無法生產或一定無法自然生產」，亦經該醫院
      一百年四月三十日嘉基醫字第一○○○四○○二七四號函
      覆在卷（本院卷第四十頁），該後遺症既未毀敗或嚴重減
      損告訴人生殖機能，應非重傷可擬。
  (二)、按行經無號誌之交岔路口時，應減速慢行，作隨時停車之
      準備，道路交通安全規則第九十三條第一項第二款定有明
      文。被告於事實欄所記載時地駕駛自用小客車本應恪遵該
      等規定，以維道路交通安全，且依當時日間自然光線，柏
      油路面無缺陷，道路無障礙物，雖雨天路面濕潤，但案發
      交岔路口四週景物，遠方交岔路口號誌，各個方向來車，
      依舊清晰可辨，有道路交通事故調查報告表、事故現場照
      片等在卷足憑（他字偵查卷第十六頁、第二十三頁至第二
      十七頁），並無不能注意之情事。被告於應注意且能夠注
      意之下，行經無號誌交岔路口，竟疏於注意交岔路口車輛
      動態並減速慢行作隨時停車之準備，貿然駛入，因而與告
      訴人二人發生碰撞車禍，其有過失甚為灼然。復按行至無
      號誌之交岔路口，少線道車應暫停讓多線道先行，亦為道
      路交通安全規則第一百零二條第一項第二款所規定。告訴
      人陳姿妤於事實欄所記載時地騎乘機車亦應注意遵守該等
      規定，以維道路交通安全，且依當時相同狀況，復無不能
      注意之情事。告訴人於應注意且能夠注意之下，沿未劃分
      車道之康樂街前進，行經康樂街與仁愛路交岔路口，疏未
      暫停禮讓雙向均設有快車道之被告車輛先行，對於本件車
      禍發生，亦有過失可言。依雙方路權歸屬，告訴人本應禮
      讓被告，被告對於本件車禍應負次要過失責任，告訴人則
      為主要因素。況本件經送臺灣省嘉雲區車輛行車事故鑑定
      委員會鑑定，亦為：「陳姿妤駕駛重機車，雨天行經無號
      誌交岔路口，少線車道未暫停讓多線車道先行，為肇事主
      因；張正沂駕駛自小客車，雨天行經無號誌交岔路口，未
      減速慢行，作隨時停車之準備，為肇事次因。」等相同之
      認定，有該會一百年一月三十一日嘉雲鑑九九○九五八字
      第一○○五八○○三八五號函附鑑定意見書在卷可參（他
      字偵查卷第三十六頁）。本件車禍係因雙方過失所併合肇
      致，被告既有過失，縱告訴人與有過失，仍不得解免其責
      。再告訴人二人所受傷害係因本件車禍所致，已如前述，
      是被告之過失行為與告訴人等傷害結果間顯具有相當因果
      關係。
  (三)、至被告辯稱，當時康樂街與仁愛路轉角上之攤架遮蔽視線
      ，告訴人車速過快，無從防範本件車禍之發生云云。經查
      ：依案發路口北側往南、路口東側往西拍攝之照片（他字
      偵查卷第二十三頁、第二十五頁），案發路口東北角上確
      有一攤架，但攤架位置位在路口轉彎處紅色標線之內，並
      無侵入道路情形，又自路口北側往南觀看，不唯橫向康樂
      街路口及路牌清晰可辨，仁愛路道路中央之雙黃線至康樂
      街路口並無繼續設置，與路口南北端均設有雙黃標線，有
      明顯出入。被告自路口北側往南通過，無論自巷口景觀或
      道路標線設置，均得輕易發現路口存在，進而預測路口車
      輛駛出。又告訴人未暫停禮讓，逕入交岔路口，固有過失
      可言，惟被告駕駛車輛，遇有無號誌交岔路口之注意義務
      ，本不因告訴人有無過失而有所差異。是被告所辯，與事
      理有悖，不值採信。事證明確，被告犯行堪以認定。
三、核被告所為，係犯刑法第二百八十四條第一項前段之過失傷
    害罪。被告一個過失行為，至告訴人二人受有傷害結果，為
    一行為觸犯數罪名之想像競合犯，應從一重之告訴人陳姿妤
    部分處斷。被告於本件事故發生後，在有偵查犯罪職權之機
    關或公務員尚未查知犯人之前，即向到場處理之嘉義市警察
    局交通警察隊警員陳明坦承駕車肇事，有嘉義市○○○道路
    交通事故肇事人自首情形紀錄表在卷可依（他字偵查卷第二
    十一頁），其自首接受裁判，應依刑法第六十二條前段減輕
    其刑。
四、檢察官循告訴人請求，以原審量刑過輕為由提起上訴，被告
    認原審量刑過重，請求從輕量刑而提起上訴。按刑之量定，
    係實體法上賦予法院得為自由裁量之事項，倘其未有逾越或
    濫用法律所規定裁量之外部及內部性界限，並符合法規範之
    體系及目的，遵守一般有效之經驗及論理法則，即不得任意
    指為違法，最高法院七十五年台上字第七○三三號判例釋之
    甚明。原審以被告罪證明確，斟酌被告五專畢業之智識程度
    ，疏未注意造成本件車禍，致告訴人二人受有如事實欄所載
    之傷害，肇事後迄今未能與告訴人等達成和解，未有前科，
    素行尚佳，偵查中坦承犯行，僅為肇事次因等犯罪一切情狀
    ，適用刑事訴訟法第四百四十九條第一項前段、第四百五十
    四條第二項，刑法第二百八十四條第一項前段、第五十五條
    、第六十二條前段、第四十一條第一項前段，刑法施行法第
    一條之一第一項、第二項前段，逕以簡易判決判處被告拘役
    五十五日，如易科罰金以新臺幣一千元折算一日，核其認事
    用法均屬妥適，所為量刑未逾法律賦與裁量權之適當性、相
    當性與必要性等內外部限制。從而，檢察官及被告上訴，核
    無理由，均應駁回。
據上論結，應依刑事訴訟法第四百五十五條之一第一項、第三項
、第三百六十八條，判決如主文。
本案經檢察官侯德人到庭執行職務。
中    華    民    國   100    年    5     月    31    日
                        交通法庭審判長  法  官  許進國
                                        法  官  張志偉
                                        法  官  張道周
上列正本證明與原本無異。
本件不得上訴。
中    華    民    國   100    年    5     月    31    日
                                        書記官  張菀純